【裁判字號】    94,訴,3241
【裁判日期】    950512
【裁判案由】    違反槍砲彈藥刀械管制條例
【裁判全文】
臺灣高雄地方法院刑事判決              94年度訴字第3241號
公  訴  人  臺灣高雄地方法院檢察署檢察官
被      告  丁○○
指定辯護人  甲○公設辯護人  黃秋葉
上列被告因違反槍砲彈藥刀械管制條例案件，經檢察官提起公訴
（94年度偵字第15067 號），甲○判決如下：
    主  文
丁○○未經許可，持有可發射子彈具有殺傷力之改造手槍，處有
期徒刑年陸月，併科罰金新臺幣貳拾萬元，罰金如易服勞役，
以罰金總額與陸個月之日數比例折算。扣案之仿ＦＮ廠1910型半
自動手槍之改造手槍壹支（槍枝管制編號：0000000000號，含彈
匣壹個）、改造手槍子彈顆，均沒收。
    事  實
一、丁○○明知未經許可，不得持有可發射子彈具有殺傷力之各
    式槍砲及子彈，竟基於寄藏具有殺傷力之手槍、子彈之犯意
    ，於民國92年6 、7 月間某日（起訴書誤載為93年間），在
    其位於臺南縣永康市○○路「良美町大樓」（起訴書誤載為
    開元路）租屋處，受戊○○（持有改造手槍部分另經不起訴
    處分確定）之委託，收受戊○○所交付可發射子彈具有殺傷
    力，由仿ＦＮ廠1910型半自動手槍製造之玩具手槍換裝土造
    金屬槍管改造而成之改造手槍1 支（槍枝管制編號：000000
    0000號，含彈匣1 個），及具有殺傷力直徑約7.9 mm金屬彈
    頭之改造子彈5 顆，寄藏在其所有車號1555－GK號自用小客
    車內。嗣於94年6 月27日下午3 時30分許，在其位於高雄縣
    大寮鄉○○村○○路507 號住處為警查獲，並在其停放該址
    之上開小客車駕駛座椅背置物袋內，扣得前揭改造手槍1 支
    （含彈匣1 個），及改造子彈5 顆（送鑑試射擊發2 顆）。
二、案經高雄市政府警察局移請臺灣高雄地方法院檢察署檢察官
    偵查起訴。
    理  由
壹、證據能力部分：
一、本件證人戊○○於警詢中所為之陳述（見甲○卷第151 、15
    2 頁），性質上屬被告以外之人於審判外之陳述，依刑事訴
    訟法第159 條第1 項之規定，除法律有規定者外，不得作為
    證據。而證人業於甲○審判中到庭陳述，且與警詢中之陳述
    有所不符。雖依同法第159 條之2 規定，倘其於警詢中之陳
    述具有較可信之特別情況，且為證明犯罪事實存否所必要者
    ，仍得為證據。然依警詢及審判中陳述之外在環境觀察：警
    詢地點依筆錄所載係在臺灣臺南監獄，人身自由受拘束之狀
    況下所為，且不知係以證人或被告身分接受詢問，受詢問之
    內容又屬對其本身不利之事項；審判中之陳述則在公開法庭
    以證人身分所為，審判長並告以如恐因陳述致自身受刑事追
    訴，得拒絕證言之規定，在其權利已受保障之狀況下而為陳
    述。經比較後，難認警詢中之陳述有何較可信之特別情況。
    是本件證人戊○○警詢中之陳述既與前開規定不合，自不得
    作為證據。
二、本件內政部警政署刑事警察局槍彈鑑定書（見偵卷第27、28
    頁），非由法院或檢察官囑託鑑定，與刑事訴訟法第206 條
    、第208 條之規定尚有未合，且具有個案性，又非同法第15
    9 條之4 所定之文書，其性質上仍屬被告以外之人於審判外
    之書面陳述。惟前開槍彈鑑定書，既不符合同法第159 條之
    1 至第159 條之4 等四條之規定，且被告及其辯護人已於審
    判中同意作為證據，甲○審酌該局受理國內刑案槍彈鑑定，
    件數眾多，為其既定業務，針對個案為虛偽之鑑定報告可能
    性甚低，認為以該槍彈鑑定書作為證據並無不當，依同法第
    159 條之5 第1 項之規定，得為證據，合先敘明。
貳、實體部分：
一、認定事實所憑之證據及被告之辯解：
    訊據被告對於前揭時、地，收受案外人戊○○所交付之上開
    槍、彈，並置放在其所有之前開車輛內，代為保管等情坦認
    不諱（見甲○卷第31頁），惟矢口否認有何違反槍砲彈藥刀
    械管制條例犯行，辯稱：並不知上開槍枝有殺傷力，亦不知
    槍內裝有子彈云云。辯護人並為被告辯護稱：被告未服兵役
    ，學歷僅高職肄業，無法分辨槍彈是否具有殺傷力等語。經
    查：
 (一) 被告於92年6 、7 月間某日，在其位於臺南縣永康市○○路
    「良美町大樓」租屋處，受戊○○之委託，收受其所交付之
    改造手槍1 支（含彈匣1 個）、改造子彈5 顆，並置放在被
    告所有車號1555－GK號自用小客車內，嗣為警於94年6 月27
    日下午3 時30分許，在被告位於高雄縣大寮鄉○○村○○路
    507 號住處搜索，並在停放於該址之前開車輛駕駛座椅背置
    物袋內，扣得上開槍、彈等情，業據被告於甲○審理中所自
    承（見甲○卷第31頁），核與證人戊○○於甲○審理中證述
    其交付上開槍、彈過程（甲○卷第95至100 頁）；證人即員
    警乙○○到庭證述查獲情形均大致相符（甲○卷第100 至10
    3 頁）。且有查獲現場之照片4 幀在卷可參（警卷第28、29
    頁），及上開改造手槍1 支（含彈匣1 個）、改造子彈5 顆
    扣案為憑。又上開扣案槍彈，經送內政部警政署刑事警察局
    鑑定結果為：1.送鑑改造手槍1 支（槍枝管制編號：000000
    0000號），係由仿ＦＮ廠1910型半自動手槍製造之玩具手槍
    換裝土造金屬槍管改造而成之改造手槍，機械性能良好，可
    擊發適用之子彈，認具殺傷力。2.送鑑改造子彈5 顆，均係
    具直徑約7.9 mm金屬彈頭之土造子彈，經採樣2 顆試射，均
    可擊發，認均具殺傷力，此有該局出具之槍彈鑑定書1 份（
    含照片3 幀）在卷可佐（偵卷第27至29頁）。足認被告確受
    戊○○委託，收受並代為保管上開具有殺傷力之槍、彈。
 (二) 被告固於甲○審理中辯稱：我與朋友戊○○認識很久，戊○
    ○大約是在92年6 、7 月間（詳細時間已不記得），拿了1
    個可夾在腋下的黑色手提包，他說是玩具手槍，先寄放在我
    這裡，過幾天會過來拿。事後我一直聯絡不上戊○○，是他
    的妻子主動告知我關於戊○○入監服刑的消息。我把該手提
    包放在汽車內，從未打開，直到警察查獲時打開手提包，才
    發現手槍是直接放在手提包內，沒有其他包裝，子彈則是裝
    在槍內彈匣中，是警察退出彈匣才發現子彈，我並不知道那
    是真槍等語（見甲○卷第31、32頁）。而證人戊○○於甲○
    審理中證稱：我與被告認識已有6 、7 年，當時我是到被告
    位在臺南縣永康市○○路「良美町大樓」之住處，寄放1 把
    改造手槍及5 顆子彈，就是如警卷第29頁照片中這把槍。當
    時怕被告不同意寄放，就告訴被告那是打BB彈之玩具手槍，
    說我跟朋友出去，當天晚上要回來拿。當時我是將槍彈放在
    1 個黑色小手提包內交給被告，就是警卷第29片照片中置於
    槍下的這的手提包等語（甲○卷第99頁）。然查：
  1.觀諸警卷第29頁照片所示之黑色手提包，外型輕薄短小，顯
    無不便於隨身攜帶之情形，而被告於收受時，對於該手提包
    內如係放置玩具手槍，戊○○自可隨身攜帶，何需專程前來
    寄放乙節，竟全無懷疑，未再進一步詢問或打開手提包加以
    確認，而逕予收受並代為保管；且戊○○既言明當晚即前來
    取回，惟非僅當晚未為取回，竟直至94年6 月27日即被告為
    警查獲時尚未取回，期間長達2 年，被告竟從未起疑手提包
    內是否僅為玩具手槍，而打開手提包加以確認，均與常理有
    違。又被告陳稱一直無法聯絡上戊○○，係戊○○之妻主動
    告知始悉戊○○已於93年2 月5 日入監服刑等語（見甲○卷
    第31頁），然戊○○則證稱並未告知其妻如何與被告聯絡等
    語（甲○卷第100 頁），二人所言顯然不符，尚難遽信。
  2.證人戊○○既稱因恐被告知悉上開槍彈具有殺傷力而拒絕寄
    放，故對被告謊稱該手槍僅係玩具手槍等語（見甲○卷第97
    頁），然其卻將該改造手槍直接放置在未上鎖可由被告輕易
    開啟之上開手提包內，別無其他包裝，更將該改造手槍裝滿
    子彈，處於隨時可射擊之狀態，無懼被告可輕易打開手提包
    發現為有殺傷力之手槍而予以檢舉，更不管被告可能因一時
    興起取出手槍把玩，誤為射擊而造成死傷，在在有違常情，
    難以採信。
  3.戊○○前於91年間有改造手槍之前科，有臺灣高等法院被告
    前案紀錄表附卷可稽（見甲○卷第129 頁）。被告既與戊○
    ○認識達6 、7 年之久，戊○○尚於上開時間至被告住處寄
    放前開槍彈，被告亦同意寄放，足認二人平日仍有來往，被
    告自無不知戊○○有改造手槍犯罪前科之理，亦無一經寄放
    槍彈後即無法聯絡戊○○之理。是被告前開所辯各節，或與
    證人所述矛盾，或與常理有違，均無從憑採。
 (三) 辯護人雖以被告未曾服役，無法分辨槍彈是否具有殺傷力等
    語為其辯護，然被告對於上開槍彈有無殺傷力，未有上述之
    懷疑，顯已違反常理，其又供稱從未打開手提包，則其既未
    曾見過該手提包內之槍彈，與其有無分辨槍彈有無殺傷力之
    能力自屬無涉，是上開辯護意旨亦非可採。
 (四) 綜上，被告對於戊○○所寄放之槍彈具有殺傷力必有認識，
    仍基於寄藏之犯意，予以收受並寄藏之事實，已堪認定，其
    前開所辯，無非臨訟圖卸飾詞；證人戊○○所述，亦屬事後
    迴護被告之詞，均無可採。本件事證明確，被告犯行洵堪認
    定，應予依法論科。
二、論罪科刑部分：
 (一) 按未經許可持有槍砲、彈藥，其持有之繼續，為行為之繼續
    ，至持有終了之時，均為一罪；倘持有行為繼續中遇有法律
    變更，因其持有行為已繼續至新法施行後，即應逕依新法論
    處，不生新舊法律之比較適用問題（最高法院95年度臺非字
    第81號判決意旨參照）。又槍砲彈藥刀械管制條例於94年1
    月26日修正公布，同月28日生效，修正前第11條第4 項之規
    定業經刪除，並與原第8 條第4 項、第10條第4 項合併修正
    移列為修正條文第8 條第4 項，且提高刑度為3 年以上10年
    以下有期徒刑，併科700 萬元以下罰金。本件被告寄藏改造
    手槍及子彈，係自92年6 、7 月間某日起繼續至94年6 月27
    日下午3 時30分許為警查獲時止，其行為終了時係94年6 月
    27日，已在法律修正之後，揆諸前開說明，應逕適用修正後
    之法律，而無比較新舊法之問題。是核被告所為，係犯現行
    槍砲彈藥刀械管制條例第8 條第4 項之未經許可，寄藏其他
    可發射子彈具有殺傷力之改造手槍罪，及同條例第12條第4
    項之未經許可寄藏子彈罪。被告持有上開改造手槍、子彈為
    寄藏之當然結果，不另論以持有罪（最高法院74年臺上字第
    34 00 號判例意旨參照）。被告以一寄藏行為，同時寄藏改
    造手槍與子彈，係以一行為同時觸犯二構成要件不同之罪名
    ，為想像競合犯，應依刑法第55條前段之規定，從一重之寄
    藏改造手槍罪處斷。
 (二) 審酌被告明知未經許可不得寄藏或持有槍彈，竟無視法律規
    定而寄藏本件槍彈，期間長達2 年之久，不惟增加偵查機關
    查緝戊○○製造前開槍彈犯罪之困難，更造成社會治安之潛
    在危害，經查獲後猶設詞狡辯，否認犯行，犯罪後態度不佳
    ，本不宜寬貸；惟念其持有槍彈之數量非鉅，尚查無持以從
    事不法活動等一切情狀，酌情量處如主文所示之刑，並均諭
    知罰金如易服勞役之折算標準。
 (三) 扣案之可發射子彈具有殺傷力可發射子彈具有殺傷力，由仿
    ＦＮ廠1910型半自動手槍製造之玩具手槍換裝土造金屬槍管
    改造而成之改造手槍1 支（槍枝管制編號：0000000000號，
    含彈匣1 個），及具有殺傷力直徑約7.9 mm金屬彈頭之改造
    子彈5 顆（其中2 顆業經試射擊發後，已失子彈之功能，不
    另宣告沒收），皆屬槍砲彈藥刀械管制條例所定未經許可不
    得持有、寄藏之違禁物，應依刑法第38條第1 項第1 款規定
    ，宣告沒收。至放置上開槍彈之黑色手提包1 個，並未扣案
    ，且係戊○○所有，非屬被告所有，業據被告及證人戊○○
    陳明在卷，爰不另宣告沒收，附此敘明。
據上論斷，應依刑事訴訟法第299 條第1 項前段，槍砲彈藥刀械
管制條例第8 條第4 項、第12條第4 項，刑法第11條前段、第55
條、第42條第3 項、第38條第1 項第1 款，罰金罰鍰提高標準條
例第2 條，現行法規定所定貨幣單位折算新臺幣條例第2 條，判
決如主文。
本案經檢察官丙○○到庭執行職務。
中    華    民    國    95    年    5     月    12    日
                  刑事第六庭    審判長法  官  黃建榮
                                      法  官  李  蓓
                                      法  官  林柏壽
以上正本證明與原本無異。
如不服本判決，應於判決送達後10日內，向甲○提出上訴狀。
中    華    民    國    95    年    5     月    12    日
                                      書記官  林國龍
附錄本案論罪科刑法條全文：
槍砲彈藥刀械管制條例第8 條
未經許可，製造、販賣或運輸鋼筆槍、瓦斯槍、麻醉槍、獵槍、
空氣槍或第4 條第1 項第1 款所定其他可發射金屬或子彈具有殺
傷力之各式槍砲者，處無期徒刑或5 年以上有期徒刑，併科新臺
幣1 千萬元以下罰金。
未經許可，轉讓、出租或出借前項所列槍枝者，處5 年以上有期
徒刑，併科新臺幣1 千萬元以下罰金。
意圖供自己或他人犯罪之用，而犯前二項之罪者，處無期徒刑或
7 年以上有期徒刑，併科新臺幣1 千萬元以下罰金。
未經許可，持有、寄藏或意圖販賣而陳列第1 項所列槍枝者，處
3 年以上10年以下有期徒刑，併科新臺幣700 萬元以下罰金。
第1 項至第3 項之未遂犯罰之。
槍砲彈藥刀械管制條例第12條
未經許可，製造、販賣或運輸子彈者，處1 年以上7 年以下有期
徒刑，併科新臺幣500 萬元以下罰金。
未經許可，轉讓、出租或出借子彈者，處6 月以上5 年以下有期
徒刑，併科新臺幣300 萬元以下罰金。
意圖供自己或他人犯罪之用，而犯前二項之罪者，處3 年以上10
年以下有期徒刑，併科新臺幣700 萬元以下罰金。
未經許可，持有、寄藏或意圖販賣而陳列子彈者，處5 年以下有
期徒刑，併科新臺幣300 萬元以下罰金。
第1 項至第3 項之未遂犯罰之。


司法院資訊處製作；財團法人民間司法改革基金會備份。
